臺灣高等法院臺中分院刑事判決　　　　　　　　　　　九十三年度上訴字第三三號
　　上　訴　人　台灣台中地方法院檢察署檢察官
　　被　　　告　乙○○
右上訴人因偽造文書等案件，不服台灣台中地方法院九十二年度訴緝字第五一九號中
華民國九十二年十一月二十八日第一審判決（起訴案號：台灣台中地方法院檢察署九
十二年度偵字第六一一三號；併辦案號：九十二年度偵字第二二五三七號）），提起
上訴，本院判決如左：
    主　　  文
原判決撤銷。
乙○○連續行使偽造私文書，足以生損害於他人，處有期徒刑伍月，如易科罰金，以
參佰元折算壹日。新竹國際商業銀行股份有限公司信用卡申請書上正卡聲請人簽章欄
內偽造之「甲○○」署押壹枚、中國國際商業銀行自然美愛心蘭花卡申請書上正卡申
請人簽章欄「丙○○」之署押壹枚，均沒收之。
    事 　　 實
一、乙○○基於意圖為自己不法所有及行使偽造私文書之概括犯意，（一）於九十年
    九月間，在台中縣太平市○○路郵局附近，拾得丙○○於九十年八月間遺失之國
    民身分證一枚，竟基於為自己不法所有之意圖，予以侵占入己影印，即於九十年
    九月間，在台中縣太平市○○路○段五七三號住處，偽造內容為丙○○居住於台
    中縣太平市○○村○○○路二十五號三樓，從事擺夜市工作新竹國際商業銀行股
    份有限公司（下稱新竹銀行）之信用卡申請表，並於正卡申請人親筆中文簽名欄
    偽簽「丙○○」之簽名署押一枚，而偽造丙○○名義之信用卡申請書，連同丙○○國民身份證影本，郵寄至新竹市新竹銀行申請核發信用卡，該銀行發現有異，
    未予核發，足以生損害於丙○○及新竹銀行。又於九十年九月間，在彰化縣花壇
    鄉○○路四二六之八號其姊夫周扶田住處，取得周扶田之國民身份證影本一張後
    （此部分無證據證明構成犯罪），即回至台中縣太平市○○路○段五七三號住處
    ，偽造內容為周扶田居住台中縣太平市○○路○段五七三號，從事擺夜市工作，
    並於正卡申請人親筆中文簽名欄上偽簽「周扶田」之簽名署押一枚，而偽造周扶
    田名義之信用卡申請書，連同周扶田之國民身份證影本，郵寄至新竹銀行申請信
    用卡，該銀行發現有異，未予核發，亦足以生損害於周扶田及新竹銀行。（所犯
    罪名刑法第三百三十七條侵占離本人持有物罪、刑法第二百十六條、第二百十條
    之行使偽造私文書罪）。（二）又於九十年十一月間，在其台中縣太平市○○路
    ○段五七三號住處，在中國國際商業銀行（下稱中國商業銀行）自然美愛心蘭花
    卡申請書上，填寫丙○○居住於台中縣太平市○○路○段五七三號，從事家庭手
    工，並於申請書正卡聲請人簽章欄上偽造「丙○○」之簽名署押一枚，而偽造丙○○名義之信用卡申請書，檢附丙○○之國民身份證影本，向中國商業銀行申請
    核發信用卡，使該銀行陷於錯誤，於九十年十一月十六日發給卡號000000000000
　　0000號之信用卡一枚。乙○○取得上開信用卡後，即在信用卡後簽名欄上（auth
　  orized singature）偽造丙○○之署押一枚，授權使用並予開卡後，連續以上開
    冒領得之丙○○信用卡刷卡購物或借款，並在信用卡簽帳單（一式兩聯）客戶簽
    名欄偽造丙○○署押，表示係丙○○本人刷卡購物或借款之方式，詐取財物，詐
    購或詐貸日期、詐購得物品價值或詐借得金額，刷卡之特約商店，均詳如附表一
    所示。足以生損害於丙○○、特約商店及中國商業銀行。（三）乙○○又利用前
    曾為甲○○代辦信用卡而取得其國民身分證影本之機會，於九十一年六月間某日
    ，未得甲○○之同意，在台中縣太平市○○路○段五七三號住處內，偽造內容為
    曾雅茹居住於台中縣太平市○○路○段五七三號，自營家庭美髮，並於正卡申請
    人親筆中文簽名欄偽簽「甲○○」之簽名署押一枚，而偽造信用卡申請書一份後
    ，並連同前開甲○○之身分證影本，以郵寄方式向新竹銀行申請核發信用卡，致
    使新竹銀行之職員陷於錯誤，而於九十一年六月二十日核發郵寄交付信用卡一張
    （卡號：0000000000000000）予乙○○，足以生損害於甲○○及新竹銀行。乙○○取得前開信用卡後，先於九十一年七月一日開卡，並在信用卡背面偽造甲○○
    署押後，即持該信用卡連續在如附表二所示之特約商店刷卡購物，並在信用卡簽
    帳單（一式二聯）客戶簽名欄內偽造「甲○○」署押（即簽名）一枚後，持交特
    約商店，表示係甲○○本人刷卡購物之方式，詐購物品，其詐購日期、詐購物品
    價值，特約商店、詐購財物，均如附表二所示。
二、案經甲○○、新竹商銀訴請臺灣臺中地方法院檢察署檢察官偵查起訴。
    理  　　由
一、被告乙○○對於右揭犯罪事實，均坦承不諱，並經證人趙作維、甲○○、何伯仁
    、周扶田、丙○○等人證述明確，復有甲○○新竹銀行信用卡申請書影本（見偵
    字第六八一三號卷第二五頁）、周扶田新竹銀行信用卡申請書影本（見偵字第六
    八一三號偵查卷第四二頁）、丙○○新竹銀行信用卡申請書影本（見同上卷第四
    四頁）、持卡人甲○○0000000000000000號信用卡消費明細表影本（見同上卷第
    九頁）、丁丁連鎖大藥局簽帳單影本（同上卷第十頁）、新竹銀行九十二年五月
    二十一日竹商銀卡險字第０九二０五三三九號函附卷可稽（見原審訴字卷第二九
    頁）；復有丙○○中國國際商銀自然美愛心蘭花卡申請書影本、丙○○身分證影
    本、丙○○0000000000000000號信用卡消費明細表附卷可憑（見偵字第二二五三
    七號卷第三一至三三頁）。被告右揭犯行，事證明確，可以認定。
二、按在信用卡背面簽名欄簽名，單純自形式上觀察，即足以表示信用卡之簽名者於
    信用卡有效期限內有權使用該信用卡之辨識及證明，並非依習慣或特約表示一定
    用意之證明，性質上係屬刑法第二百十條之私文書（最高法院八十八年度台上字
    第五七三０號刑事判決參照）。又以信用卡為交易工具之交易行為，不論特約商
    店所使用之簽帳單係一式三聯或一式二聯，持卡人在特約商店已填妥交易標的及
    金額等應記載事項之簽帳單上簽名，即係表示持卡人承認有此交易行為之意思，
    該簽帳單之每一聯，自均屬有關權利義務證明之私文書，不因其用途不同而有異
    。又信用卡申請書，係表示申請人與發卡銀行間之權利義務關係，與前開信用卡
    背面簽名欄簽名、簽帳單等均為法律所規定之私文書無疑。
三、被告意圖為自己不法之所有，侵占丙○○遺失之國民身份證，核犯刑法第三百三
    十七條之侵占離本人持有物罪；偽造周扶田、丙○○名義之信用卡申請書，向新
    竹銀行申請核發信用卡之行為，雖均被查有異，未予核發，亦均足以生損害於周
    扶田、丙○○及新竹銀行，均係犯刑法第二百十六條、第二百十條之行使為造私
    文書罪，偽造周扶田、丙○○署押，為偽造私文書之部分行為，不另論罪；偽造
    私文書之行為為高度之行使行為所吸收，亦不另論罪。又偽造周雅茹名義之信用
    卡申請書，向新竹銀行申請核發信用卡，足以生損害於周雅茹、新竹銀行，應成
    立刑法第二百十六條、第二百十條之行使偽造私書罪。在信用卡後面簽名欄偽造
    周雅茹署押，再持以刷卡消費，並偽造周雅茹名義之簽帳單，而有如附表二之冒
    刷信用卡購物之行為，足以生損害於周雅茹、特約商店、新竹銀行，核犯刑法第
    二百十六條、第二百十條之行使偽造私文書罪（即行使偽造簽帳單、偽造信用卡
    背面簽名授權使用書）、同法第三百三十九條第一項之詐取財物罪。偽造周雅茹
    署押之行為，為偽造私文書之部分行為；偽造私文書之行為為高度之行使行為所
    吸收，均不另論罪。又偽造丙○○名義之信用卡即自然美愛心蘭花卡申請書向中
    國商業銀行申領得信用卡，足以生損害於丙○○、中國商業銀行，核犯刑法第二
    百十六條、第二百十條之行使偽造私文書罪。於信用卡背面簽名授權使用，並刷
    卡消費，偽造簽帳單，有如附表一各欄所示之消費行為，亦核犯刑法第二百十六
    條、第二百十條之行使偽造私文書罪（行使偽造簽帳單、偽造信用卡背面簽名授
    權使用書）、刑法第三百三十九條第一項之詐欺取財罪。偽造署押之行為為偽造
    私文書之部分行為；偽造私文書之行為為行使私文書之高度行為所吸收，均不另
    論罪。核被告先後所為行使偽造私文書之數行為、詐欺取財之數行為，均時間緊
    接，所犯罪名相同，顯係出於概括之犯意為之，皆應依連續犯規定以一罪論，並
    加重其刑。所犯侵占離本人持有物罪、連續行使偽造私文書罪、連續詐欺罪，有
    方法與目的之牽連關係，應依較重之連續行使偽造私文書罪處斷。被告侵占丙○○之身分證、偽造周扶田、丙○○名義之信用卡申請書，向新竹銀行申請信用卡
    之犯行；及以丙○○名義向中國商業銀行申請信用卡後，而有附表一之冒刷信用
    卡詐取財物之犯行，與已起訴判決有罪部分之行使偽造私文書、詐取財物犯行，
    有連續犯裁判上一罪之關係，雖僅部分經檢察官移送併辦，但均為起訴效力所及
    ，本院均應依法審究。
四、原審對被告論罪科刑，固非無見，但原審判決就被告侵占丙○○身分證、偽造周
    扶田、丙○○名義之信用卡申請書向新竹銀行申請信用卡；以丙○○名義向中國
    商業銀行申請信用卡後，而有附表一之冒刷信用卡詐取財物之犯行，未及審酌，
    嫌有瑕疵。檢察官上訴指摘原審法院未及審酌移送併辦部，其上訴為有理由，應
    由本院將原審法院撤銷改判。
五、查被告冒用周扶田名義一次、冒用丙○○名義二次、冒用甲○○名義一次向銀行
    申請核發信用卡，其中冒用甲○○部分，經新竹銀行核發；冒用丙○○名義部分
    ，經中國商業銀行核發。而被告持上開二張冒領之信用卡所簽帳之金額分別為四
    萬五千零三十五元、一萬九千二百三十七元，其中丙○○中國商業銀行部分，清
    償部分款項，尚有三萬一千五百四十元未繳納。被告所行詐之財物價值不高，犯
    罪情節不重。公訴人對被告具體求刑有期徒刑七月，但被告所詐得之財物僅六萬
    四千二百七十二元，且已清償部分款項，量處有期刑七月，有過重之情形。爰審
    酌被告不思以正當方法獲取財物之犯罪動機、目的、手段及其所詐得財物價值、
    持前開信用卡消費次數等所生損害與被告犯罪後坦承犯行之態度等一切情狀，認
    以量處如主文所示之刑，並諭知易科罰金之折算標準。
六、本件向中國商業銀行冒領之丙○○名義信用卡（自然美愛心蘭花卡）申請書、向
    新竹銀行冒領之甲○○名義信用卡申請書上，偽造之丙○○、甲○○簽名署押各
    一枚，應依刑法第二百十九條規定沒收。以丙○○、周扶田名義，向新竹銀行申
    請核發信用卡之信用卡申請書，因未經核發，已被退件，顯已滅失。簽帳單因已
    逾調閱期限，此有新竹銀行九十二年七月八日竹商銀卡險字第０九二０七二八九
    號函可憑（見原審訴字卷第六二頁），而被告亦未提出持卡人存根聯，簽帳單顯
    均已滅失。另被告冒領甲○○、丙○○名義之信用卡，均未扣案；且被告於警訊
    時，供稱甲○○名義之信用卡已於九十一年七月二十二日剪卡（見偵字第六八一
    三號偵查卷第十二頁背面），顯均已滅失。是上開信用卡申請書、信用卡背面、
    簽帳單上偽造之署押，因均已滅失，無從諭知沒收。該二只冒領之信用卡，亦無
    庸諭知沒收。
七、據上論斷，應依刑事訴訟法第三百六十九條第一項前段、第二百九十九條第一項
    前段、第三百六十四條，刑法第五十六條、第二百十六條、第二百十條、第三百
    三十九條第一項、第三百三十七條、第二百十九條、第五十五條後段、第四十一
    條第一項前段，罰金罰鍰提高標準條例第一條前段、第二條，判決如主文。
本案經檢察官丁○○到庭執行職務。
中      華      民      國　    九十三   年     　三      月    三　　  日
                                    臺灣高等法院臺中分院刑事第九庭
                                          審判長法　官  陳　筱　珮
                                                法　官  康　應　龍
                                                法　官  趙　春　碧
右正本證明與原本無異。
如不服本判決應於收受送達後十日內向本院提出上訴書狀，其未敘述上訴之理由者並
得於提起上訴後十日內向本院補提理由書（均須按他造當事人之人數附繕本）。
                                                書記官  陳  文  琴
中      華      民      國　    九十三   年     　三      月     四 　  日
附表一：
編號  詐購日期或  詐得物品  特約商店  地點       備      考
      詐貸日期    價值
 １   90.11.23    二千元    泛亞銀行  台中     以信用卡借款
                            太平分行
 ２   90.11.23    一萬元    泛亞銀行  台中     以信用卡借款
                            太平分行
 ３   90.11.24    7480元    家福股份  台中
                            有限公司
 ４   90.11.25    1000元    中友百貨  台中
 ５   90.11.25    6645元    中友百貨  台中
 ６   90.11.25    1000元    中友百貨  台中
 ７   90.12.03     570元    霓瑩百貨  台中
 ８   90.12.03     347元    客泉股份  台中
                            有限公司
 ９   90.12.04     485元    客泉股份  台中
                            有限公司
 10   90.12.06    2400元    裕毛屋    彰化
 11   91.01.10     590元    客泉股份  台中
                            有限公司
 12   91.01.10     718元    中友百貨  台中
 13   91.01.24    200 元    泛亞銀行  台中     以信用卡借款
                            太平分行
 14   91.03.08     600元    裕毛屋    彰化
 15   91.03.08    1000元    中國商銀  彰化     以信用卡借款
                            彰化分行
 16   91.03.15    5000元    泛亞銀行  台中     以信用卡借款
                            太平分行
 17   91.03.15    2000元    泛亞銀行  台中     以信用卡借款
                            太平分行
 18   91.03.16    3000元    中友百貨  台中
附表二：
編號  詐購日期  詐得物品  特約商店    詐得財物   備   考
                價值
 １   91.07.00  00000元   家樂福股份  黃金項鍊
                          有限公司台  一條
                          中市崇德店
 ２   91.07.20  777元     丁丁藥局    嬰兒用品
                          台中市精    奶粉、尿布
                          武路店
【附錄本案論罪科刑法條全文】
刑法第二百十六條：
行使第二百十條至第二百十五條之文書者，依偽造、變造文書或登載不實事項或使登
載不實事項之規定處斷。
刑法第二百十條：
偽造、變造私文書，足以生損害於公眾或他人者，處五年以下有期徒刑。
刑法第三百三十九條：
意圖為自己或第三人不法之所有，以詐術使人將本人或第三人之物交付者，處五年以
下有期徒刑、拘役或科或併科一千元以下罰金。
以前項方法得財產上不法之利益或使第三人得之者，亦同。
前二項之未遂犯罰之。
                                                                        Ｉ
